臺灣屏東地方法院刑事判決　　　　　　　100年度訴字第938號
公　訴　人　臺灣屏東地方法院檢察署檢察官
被　　　告　黃錫弘
選任辯護人　吳澄潔律師
上列被告因誣告案件，經檢察官提起公訴（100 年度偵字第2266
號），嗣被告就被訴事實為有罪之陳述，經本院告知簡式審判程
序之旨，並聽取當事人之意見後，由本院合議庭裁定改由受命法
官獨任進行簡式審判程序，判決如下：
    主  文
黃錫弘犯誣告罪，處有期徒刑肆月；又犯偽證罪，處有期徒刑肆
月。應執行有期徒刑柒月。緩刑年，並應接受拾陸小時之法
治教育課程。緩刑期間付保護管束。
    事  實
一、黃錫弘明知其並未遭陳建宇出手毆打，竟基於意圖使陳建宇
    受刑事處分之犯意，於民國97年間某日，向有偵查犯罪權限
    之臺灣屏東地方法院檢察署檢察官，告訴其於97年7 月18日
    上午某時，在屏東縣林邊鄉○○路1 號旁，遭陳建宇徒手毆
    打，致其受有頭部外傷合併腦震盪、胸腹部挫傷合併瘀血、
    頭部挫傷及左側大腿挫傷等傷害。黃錫弘並在其告訴陳建宇
    傷害案件（本院99年度簡上字第5 號），於99年4 月20日下
    午3 時25分許，以證人身分在臺灣屏東地方法院審理中，於
    供前具結，本應據實陳述，不得匿、飾、增、減，竟另基於
    偽證之犯意，就其是否有受陳建宇徒手毆打之案情重要關係
    事項，虛偽陳述：「（檢察官問：九十七年七月十八日早上
    是何情形下有人打你？）…可能是我說話比較大聲，他說我
    大聲什麼，就打我，我告訴他我有心臟病，但他還是沒有停
    手。…」、「（檢察官問：他用什麼東西打你？）徒手。」
    等語，虛偽陳述其受陳建宇徒手毆打之不實內容，足以影響
    刑事案件審判之正確性。嗣經本院審理後查明認定陳建宇並
    無前開傷害行為，並以本院99年度簡上字第5 號判決陳建宇
    無罪確定，始獲上情。
二、案經陳建宇委任鄭國安律師及郭宗塘律師告發而由臺灣屏東
    地方法院檢察署檢察官偵查起訴。
    理  由
一、按除被告所犯為死刑、無期徒刑、最輕本刑為3 年以上有期
    徒刑之罪或高等法院管轄第一審案件者外，於第一次審判期
    日前之準備程序進行中，被告先就被訴事實為有罪之陳述時
    ，審判長得告知被告簡式審判程序之旨，並聽取當事人、代
    理人、辯護人及輔佐人之意見後，裁定進行簡式審判程序，
    刑事訴訟法第273 條之1 第1 項定有明文。經核本件被告黃
    錫弘所犯係死刑、無期徒刑、最輕本刑為3 年以上有期徒刑
    以外之罪，其於準備程序中就被訴事實為有罪之陳述，經法
    官告知簡式審判程序之旨，並聽取公訴人、被告之意見後，
    本院爰依首揭規定，合議裁定由受命法官獨任進行簡式審判
    程序。是本案之證據調查，依同法第273 條之2 規定，不受
    同法第159 條第1 項、第161 條之2 、第161 條之3 、第16
    3 條之1 ，及第164 條至170 條所規定證據能力認定及調查
    方式之限制，合先敘明。
二、上開犯罪事實，業據被告黃錫弘於本院準備及審理程序均坦
    承不諱，核與證人洪國慶、鄭世昌於本院99年度簡上字第5
    號案件審理中之證述情節相符，並有本院99年度簡上字第5
    號99年4 月20日審判筆錄（見偵卷第26至46頁）、本院99年
    度簡上字第5 號判決、98年度簡字第940 號簡易判決及臺灣
    屏東地方法院檢察署檢察官97年度偵字第7629號、98年度偵
    字第3765號聲請簡易判決處刑書（見偵卷第13至18頁）等在
    卷可稽，足認被告之任意性自白與事實相符，堪為論罪科刑
    之依據；本件事證明確，被告犯行堪以認定，應予依法論科
    。
三、核被告所為，係犯刑法第169 條第1 項之誣告罪、同法第16
    8 條之偽證罪。被告上開誣告及偽證犯行，犯意各別，行為
    互殊，應予分論併罰。又被害人陳建宇傷害案件業經本院於
    99年6 月23日審結，被告遲至100 年11月15日本院準備程序
    中始自白其本件誣告與偽證之犯行，故不得依刑法第172 條
    之規定減輕其刑。本院審酌被告明知其並未受被害人陳建宇
    出手毆打，竟仍向臺灣屏東地方法院檢察署檢察官誣指被害
    人陳建宇涉犯傷害罪嫌，復於本院審理程序中時，以證人身
    分為虛偽證述，導致國家司法權之不當發動，並足以影響承
    辦法官對事實認定之正確性，妨害國家司法權之正常行駛，
    造成司法資源之浪費，且使無辜之被害人陳建宇身陷國家刑
    事偵查程序中，飽受心理上之折磨，損害國民對司法之公正
    形象，行為實不足取，惟念及被告犯後坦承犯行，堪認其尚
    具悔意，且業與被害人陳建宇達成和解，並獲被害人陳建宇
    之諒解，此有和解書1 份（見本院卷第29頁）在卷可查，暨
    被告之學歷為五專畢業，以養殖魚塭為業，家中尚有母親、
    妻子須照護之家庭狀況（業據被告供陳在卷，見本院卷第81
    頁）等一切情狀，分別量處如主文所示之刑，並定其應執行
    刑。另檢察官雖具體求刑應執行有期徒刑1 年，惟本院審酌
    前揭各情，因認主文所示之宣告刑已可收懲戒之效且已與被
    告之罪責相當，檢察官上開求刑稍有過重之情；及因被告所
    犯上開誣告與偽證罪之最重本刑為7 年以下，不符刑法第41
    條規定「犯最重本刑5 年以下有期徒刑」之要件，雖宣告刑
    均為6 個月以下，亦均不得易科罰金，併此敘明。末查，被
    告前未曾因故意犯罪受有期徒刑以上刑之宣告，有臺灣高等
    法院被告前案紀錄在卷可按，堪認被告素行非差，且其業於
    本院準備及本院審理中坦認犯行，堪認已有悔意，諒其經此
    偵、審程序教訓後，當知警惕，應無再犯之虞；並審酌被告
    以年滿60歲，此觀之卷載被告之年籍資料即明，如令其入監
    服此短期自由刑，恐其事業將因之中斷，或出獄後未能再覓
    得合適之工作，反有衍生危害社會秩序情事之虞，而非社會
    大眾之福，因認被告上揭所受宣告之刑，以暫不執行為適當
    ，爰依刑法第74條第1 項第1 款之規定，為緩刑3 年之諭知
    。又被告因欠缺遵守法律規範意識，致犯本件誣告與偽證罪
    ，為避免被告再因思慮欠詳再犯他案，並確實遵守法律規範
    ，因認除前開緩刑宣告外，另有賦予被告一定負擔之必要，
    爰依刑法第74條第2 項第8 款，諭知其於緩刑期間，應接受
    法治教育36小時，併依刑法第93條第1 項第2 款之規定，宣
    告其於緩刑期間付保護管束。
據上論斷，應依刑事訴訟法第273 條之1 第1 項、第299 條第1
項前段，刑法第169 條第1 項、第168 條、第51條第5 款、第74
條第1 項第1 款、第2 項第8 款、第93條第1 項第2 款，判決如
主文。
本案經檢察官王光傑到庭執行職務。
中    華    民    國   100    年    11    月    29    日
                  刑事第三庭    法  官  薛侑倫
以上正本證明與原本無異。
如不服本判決應於收受判決後10日內向本院提出上訴書狀，並應
敘述具體理由；其未敘述上訴理由者，應於上訴期間屆滿後20日
內向本院補提理由書（均須按他造當事人之人數附繕本）「切勿
逕送上級法院」。
中    華    民    國   100    年    11    月    29    日
                                書記官  邱郁芸
附錄本件論罪科刑法條：
中華民國刑法第168條
（偽證罪）
於執行審判職務之公署審判時或於檢察官偵查時，證人、鑑定人
、通譯於案情有重要關係之事項，供前或供後具結，而為虛偽陳
述者，處7 年以下有期徒刑。
中華民國刑法第169條
（誣告罪）
意圖他人受刑事或懲戒處分，向該管公務員誣告者，處7 年以下
有期徒刑。
意圖他人受刑事或懲戒處分，而偽造、變造證據，或使用偽造、
變造之證據者，亦同。